【裁判字號】    89,簡上,396
【裁判日期】    891109
【裁判案由】    確認本票債權不存在
【裁判全文】
臺灣臺北地方法院民事判決  八十九年度簡上字第三九六號
    上  訴  人  泰能工程股份有限公司
                              .
    法定代理人  乙○○      住.
    被上訴人    普得企業有限公司      設臺北市○○○路○段二二三號九樓
    法定代理人  甲○○      住.
    訴訟代理人  謝穎青律師  住臺北市○○○路○段二四五號九樓
                曾惠仙律師  住臺北市○○○路○段二四五號九樓
                許惠珠      住.
右當事人間請求確認本票債權不存在事件，上訴人對於中華民國八十九年三月七日本
院臺北簡易庭八十八年度北簡更字第九號第一審判決提起上訴，本院判決如左：
    主      文
上訴駁回。
第二審訴訟費用由上訴人負擔。
    事      實
甲、上訴人方面：
一、聲明：
  (一)原判決廢棄。
  (二)被上訴人在第一審之訴駁回。
二、陳述：
  (一)查本件兩造間買賣合約之器材總計約有十八種，而上訴人提示發票日為民國八
      十七年一月六日、到期日為八十八年一月二十八日、票面金額新臺幣( 下同 )
      二十三萬九千三百八十元，票據號碼ＢＥ0000000號本票( 下稱：系爭
      本票 )原因為該十八種器材中之ＤＳ、ＬＢＳ兩項器材，被上訴人竟提供不合
      原合約規定廠牌及應有功能品質且影響配電用電之可靠性、安全性，經上訴人
      數度要求更換處理，皆未獲處理不得已始提示系爭本票，並非爭執被上訴人提
      出維修證明之自動復閉電驛、電容器兩項有無維修爭議而提示本票。又依兩造
      買賣合約上訴人應於送電後付清尾款( 送電日期為八十八年元月十九日 )，而
      被上訴人雖供貨於八十六年三月( 上訴人依約付清階段款 )，惟因期間未能完
      成送電以進行器材功能品質測試，且被上訴人要求上訴人提前付款，上訴人始
      會要求被上訴人提供系爭本票，而開立切結書用於保證所供應之器材功能品質
      完全，及合約上送電使用一年期中產品保固責任( 原買賣合約中無此項約定，
      故視為新契約，補充原合約未規定提前付款之相關事項 )，上訴人始於八十七
      年元月五日支付尾款予被上訴人。
  (二)又本件系爭器材僅ＤＳ、ＬＢＳ兩項，該器材功能品質欠缺不全，及換裝或維
      修之有無實為上訴人提示系爭本票適法與否之考量基準：
      查ＤＳ、ＬＢＳ之閉鎖裝置及輔助接點關連於配電、用電系統之可靠度、可信
      度，該器材正常下不動作，係發生於人工操作或事故時，配電用電設備保護裝
      置連鎖用途，屬於事故防護設備，惟於正常運作下本無影響於系統正常運作情
      況，是原審遽認該器材無影響正常運作，顯有未當，且原審又稱上訴人並無舉
      證被上訴人對上開器材未履行維修證明，惟依被上訴人提出之證據根本無ＤＳ
      、ＬＢＳ維修換裝證明，原審以復閉電驛、電容器維修證明認定有履行維修，
      顯係判決上移花接木手法，完全漠視被上訴人銷售上開ＤＳ、ＬＢＳ器材之功
      能品質欠缺不全，有影響配電系統安全，事故發生之預防及消滅( 爆炸狀況 )
      ，且上訴人要求被上訴人更換長達一年皆未履行之情，足見被上訴人提起本件
      訴訟顯不適法，應予駁回。
  (三)再被上訴人就上訴人所購器材之保固書早於八十五年十二月後即陸續交付予上
      訴人，是兩造其後另於八十七年初簽訂之切結書( 新要約 )，文件上名目抬頭
      即不相同，文意上也非僅指保固責任，此觀切結書記載：「前文為修護供應之
      配電器材「．．．上述乙方之保證」甚明，顯見若非供應器材有爭議，何須事
      後簽訂切結書，且本件切結書本票來源導因於省立臺東醫院禁止送電，因屬於
      非可歸責買賣雙方無法送電查驗之情事變更狀態，為免雙方權益受損，雙方合
      意簽切結書以新要約辦理，惟因被上訴人於原合約供貨執行上，除供貨遲延零
      落不齊之不良紀錄外，復欺騙上訴人ＤＳ、ＬＢＳ在臺灣無任何人代理銷售Ｖ
      ＥＩ廠牌，要求上訴人同意採用ＲＩＴＡ牌，其後提供ＲＩＴＡ牌則與設計圖
      樣式不符，且於發現瑕疵( ＤＳ、ＬＢＳ )催告多時仍未換修處理，及原合約
      其他禁止條件之未成就( 交貨文件等等 )，上訴人始會要求被上訴人同時出具
      本票切結書( 保證保固書 )，作為原合約條件擴張延續保證及保固責任，用以
      保證供貨品質合於要求，及保證已有瑕疵之貨物( ＤＳ、ＬＢＳ當時瑕疵未修
      復 )完成換修責任，及保固期中因其他事故未負責時之懲罰性違約責任( 其他
      損害賠償另行求償 )，上訴人才同意提前給付尾款，是切結書即明述兩段主文
      ，產品保證責任及送電後保固責任不履行擔保本票提兌時機【被上訴人再違約
      時之違約金( 不含損害賠償 )】，此由切結書文：「．．．工程配電器材，甲
      方( 指上訴人 )付尾款乙方( 指被上訴人 )提交等額本票．．．作成上述乙方
      保證．．．」，法律上屬於對原合約擔保條件之擴張，意思表現上指涉於品質
      及效用不合時之懲罰性罰款( 不含損害賠償 )，另切結書文中：「且於保固期
      間．．．甲方不得兌領．．．若有異常乙方應無條件換修．．．並於保固期到
      時甲方無條件退還保固本票．．．」，文義中即表明保固期中未違約時不得兌
      現，保固期滿退還之保固期中保證用途之保固本票功能，其法律上屬於期間保
      證責任，即原合約擔保定義上，另加本票及其提兌時機約定，亦有懲罰性效果
      。
  (四)而據上訴人詳查上訴人與建忠電機股份有限公司( 下稱：建忠公司 )配電盤製
      造合約中盤體製造過程之查核記錄，並未見有配電盤會驗記錄表，且查詢建忠
      公司亦獲答覆無交付原告上開資料，該文件甚有偽造可能，即使該文件為真，
      以該文件為上訴人對建忠公司合約關係中盤體製造過程查核改善用途之用，上
      訴人對建忠公司製造盤體合約驗收證明，必待建忠公司拆裝送達工地後再組裝
      試驗送電完成，始能進行建忠公司合約之驗收，是該文件並非上訴人對被上訴
      人合約器材之驗收證明，且迄今上訴人未給予被上訴人進行驗收作業或給被上
      訴人任何查驗或驗收證明文件。再交貨過程中上訴人對被上訴人通知瑕疵文函
      及送電後民刑事訴訟，及送電時即發現缺陷瑕疵，若非出具文件新要約，上訴
      人不可能在被上訴人迄今未完成驗收之下付清貨款( 依合約意旨驗收規定以送
      達臺東工地為準，非在盤廠驗收 )，嗣因情事變更無法驗收時，兩造合意以新
      要約處理，且若非被上訴人出具切結書及保證書本票供作擴張原合約擔保條件
      ，上訴人斷無提前付款，蓋因原合約已有擔保效力及不履行時損害請求權，上
      訴人就新要約簽訂前ＤＳ、ＬＢＳ瑕疵已可依原合約擔保效力作抵銷尾款主張
      ，則如無器材品質保證及日後保固責任的擴張或更週全，豈有再簽新要約必要
      ，是切結書作為保證及保固責任語意明確，不同於八十五年十二月之保固書文
      意，新要約意思表示明確，顯無認定上疑義。況被上訴人本得依兩造買賣合約
      收取貨款，若非因原合約禁止條件或其他因素致生無法請款，被上訴人顯無因
      上訴人不付款即接受上訴人無理條件之要求，益見當時原合約請款條件言：請
      款日期未屆至、器材瑕疵未換修、器材未查驗檢測通過，且附件未齊等等禁止
      條件未成就，被上訴人如依原合約請款顯違原契約約定，始會有擴張原合約之
      新要約發生，被上訴人始會簽下新要約之切結書及本票以換取尾款現金，是被
      上訴人辯稱係因受上訴人脅迫或新要約無懲罰性違約之約定云云，顯不足採。
  (五)且依兩造買賣契約附件標單分析表第一頁貳項第２之３中：「ＤＳ．．．附連
      鎖機構及接點２Ａ２Ｂ」，係為ＤＳ、ＬＢＳ主功能外附帶要求，依類同性質
      功能ＣＮＳ電力設備符號代用號標準及定義，即是６８之封閉電驛( 用於線路
      或其他裝置發生外部故障時在預定情形下產生一指示信號以封鎖跳脫，或其他
      裝置合作於失步或電力擺動下阻生跳脫或復閉 )，據上述標單要求及６８之定
      義即知原告以ＬＳ( 限制開關 )代用不僅不相同，且性質、性能、功用、品質
      差異甚大外，安全性、可靠度更難掌握。且送電時尚未裝設，在送電後才裝Ｌ
      Ｓ，足見被上訴人販售之產品功能欠缺，不良事證明確。另較佳之ＤＳ、ＬＢ
      Ｓ連鎖機構及輔助接點，更是原廠一體成型機械連動裝置模組，隨ＤＳ、ＬＢ
      Ｓ操作而連動凸輪捍達成ＯＮ或ＯＦＦ態時ＡＢ接點取得，及因高壓主開關之
      ＯＮ狀態，能鎖住不能操作，必待ＯＦＦ狀態才能操作之閉鎖效果，但被上訴
      人以ＬＳ代用即無法獲得上述功能要求效果，是被上訴人所供應之器材缺陷、
      瑕疵、功能、性質、品質、功用皆不行，要屬無疑。再器材規格雖皆是11.4KV
      ６３０Ａ，但標單上要求之附連鎖機構及２Ａ、２Ｂ接點之產品功能品質要求
      ，被上訴人自供貨日起迄今皆未具有或不符契約性能、品質要求，且產品不符
      或瑕疵或缺陷全部亦未更換新品或修復皆未進行或完成，顯符合保證保固責任
      之本票提示條件，自無疑義。
  (六)被上訴人雖提出省立臺東醫院總務行政人員田吉勝簽認修復內容之證據，惟僅
      復閉電驛ＡＰＦＲ兩項，並無本件爭議器材修復或更換證明( ＤＳ、ＬＢＳ )
      ，又因ＤＳ、ＬＢＳ本屬事故性、程序性控制主開關設備，沒有事故或人為誤
      操作皆不影響供電正常運作，復因上訴人禁止省立臺東醫院人員操作使用( 未
      驗收結案 )，故被上訴人陳稱上開器材無不能使用狀況，顯有以李代桃之嫌。
      另被上訴人提八十九年元月二十三日客訴服務文件，其客訴內容為停電檢測更
      換之復閉電驛( 非ＤＳ、ＬＢＳ )功能檢驗，而上訴人為承攬商竟未為雙方告
      知，被上訴人逕自處理該事除待證實外，其主題與客服內容皆不相關連，且客
      訴內容與處理結果差異更大對ＤＳ、ＬＢＳ一切動作正常無問題，並不能擴充
      解釋ＤＳ、ＬＢＳ閉鎖功能輔助接點之有無存在及性能品質之符合標準，符合
      契約要求( 汽車可發動不表示汽車完好無任何瑕疵 )，被上訴人對ＤＳ、ＬＢ
      Ｓ缺陷瑕疵有更換或修復為何不知會由上訴人查驗，而省立臺東醫院保養人員
      陳石明對客服文件內容簽認牽涉範圍認知差異，僅為停電測試，非為ＤＳ、Ｌ
      ＢＳ性質品質驗證，且根本未查驗閉鎖功能測試，及對本件問題認知不足及其
      經驗能力有待商榷，是本件被上訴人將ＤＳ、ＬＢＳ連鎖機構輔助接點以ＬＳ
      代用為其所不爭事實，其功能品質安全性可靠性自不合契約要求。又被上訴人
      雖稱省立臺東醫院使用迄今均無事故發生，乃無事故即無瑕疵之謬誤，惟此如
      同車輛可發動行駛但未試煞車系統好壞下，即認全車無任何瑕疵之詭辯，明顯
      不足採信，是上訴人主張被上訴人非僅違反原契約約定無法供應符合要求產品
      及修復換裝，且違反新要約對上訴人之保證，屢經上訴人催告迄未完成上開修
      復換裝，則上訴人提示系爭本票自無不合。
三、證據：與原審判決記載者相同予以引用外，補提保固書影本一件、電力電線系統
    圖一件、原設計圖影本一件、設計師審圖後意見影本一件、泰能工程股份有限公
    司估價單影本三件為證。
乙、被上訴人方面：
一、聲明：求為判決駁回上訴。
二、陳述：除與原判決記載相同者，茲引用之外，補陳略稱：
  (一)系爭本票之保固範圍僅及於被上訴人所出售器材於保固期間內之維修責任，而
      不及於器材品牌之問題：
      查依兩造所簽立之切結書約定：被上訴人所開立之本票「於保固期間內乙方售
      出之產品在一切正常維護下，甲方不得兌領乙方開具之本票，若有異常事故乙
      方應無條件修復，絕不推諉拖延，並於保固期限到期，甲方無條件歸還保固本
      票予乙方。」，準此，原審判決關於「兩造係約定於原告( 即被上訴人 )不履
      行本件系爭器材之維修責任時被告( 即上訴人 )始得提示本件系爭本票，而非
      約定本件系爭器材有瑕疵時被告即可提示本件系爭本票，且證人田吉勝證稱原
      告( 即被上訴人 )均有履行其維修之義務．．．，被告( 即上訴人 )既未能．
      ．．證明於兩造所約定之八十八年一月十九日至八十九年一月十八日止一年的
      保固期間內本件系爭器材無法正常運作且原告( 即被上訴人 )未履行其維修之
      義務，是被告( 即上訴人 )前開所為原告( 即被上訴人 )應給付本件系爭本票
      債權金額之抗辯，即無可採」之認定及判斷，確屬的論。
  (二)縱令鈞院對於原審判決上揭關於保固範圍之事實認定所為之論據不予採納，並
      肯認上訴人關於保固範圍包括系爭器材品牌之抗辯，則本件被上訴人關於系爭
      器材所交付之品牌，亦確實係依兩造合約之約定而為，絕無任何違約之情事可
      言：
      １、依兩造於系爭器材買賣契約書第二條之規定：被上訴人自「交貨日起一個
          月如因規格檢驗與本契約訂貨內容不符，賣方( 即被上訴人 )應負無條件
          換修之責。( 以送達工地為基準日 )」可知，被上訴人負有交付「符合規
          格檢驗」之標的器材之義務。
      ２、準此，雖被上訴人與上訴人曾於契約之附件( 指標單分析表 )初步約定系
          爭器材ＤＳ及ＬＢＳ之品牌為ＶＥＩ牌，惟因嗣後經系爭工程業主省立臺
          東醫院確認，由系爭工程指定之配電盤廠建忠公司提供予被上訴人公司參
          酌之送審資料指明，有關系爭器材ＤＳ、ＬＢＳ之品牌應以價格遠較ＶＥ
          Ｉ牌高出許多之ＲＩＴＡ牌為之，始可符合規格檢驗，是被上訴人為求買
          賣契約之順利履行，乃於上訴人加價不成後，仍依約以「符合規格檢驗」
          之ＲＩＴＡ牌送至指定之配電盤廠，凡此，由上訴人對本件工程八十六年
          三月十五日會驗記錄上載明「ＤＳ、ＬＢＳ測試合格」之記錄，確曾簽名
          無誤，上訴人就該會驗記錄之結果顯示亦未當庭表示異議，足證該文件真
          實可採。
      ３、又上訴人曾爭執系爭器材之合格與否須俟送到工地送電後才能得知云云，
          惟查，系爭器材自送至業主省立臺東醫院處裝置妥善，並於八十八年一月
          十九日完成送電之日起迄至八十九年一月二十三日被上訴人配合業主停電
          測試復閉電驛之功能，及原審八十九年二月十四日傳訊業主證人代表田吉
          勝到庭應訊為止，均未聽聞業主有提出任何關於系爭器材品牌不符規格檢
          驗之爭執，均僅上訴人屢屢執此無理之抗辯，殊不知若非被上訴人捐棄成
          見，於要求上訴人追加價格無效之後，仍依約交付符合送審資料規格要求
          ，惟單價遠較原ＶＥＩ品牌為高之ＲＩＴＡ品牌，系爭工程配電盤關於系
          爭器材之檢驗根本不可能合格，業主省立臺東醫院亦不可能不因此對系爭
          器材之缺失提出爭議，足見上訴人系爭器材品牌及功能不符之說，純為倒
          果為因之誣陷之詞，誠不足採。
      ４、查系爭器材ＤＳ、ＬＢＳ原係電器迴路上之器材主體，Ａ、Ｂ接點則係由
          附加在ＤＳ、ＬＢＳ上之「補助開關( Switch」所得之補助接點，用來作
          為開關與開關間之連鎖與狀態顯示。補助開關產品目前有三種型式，分別
          為微動開關( Limit Switch，俗稱 L.S )、切換開關( Cam Switch，俗稱
          凸輪式 S. )及鼓型開關( Drum Switch，俗稱鼓型式 S.)，每一種型式均
          有符合其功能設計之Ａ、Ｂ接點，不論該Ａ、Ｂ接點之動作方式為何，功
          能則均為相同。就如同某一功能相同之產品有三種不同設計方式，而因每
          一設計方式之生產廠商不同，乃又有不同品牌之區分一般，本件系爭器材
          ＤＳ、ＬＢＳ不論係上訴人所稱之ＶＥＩ牌，抑或被上訴人依合約交付之
          ＲＩＴＡ牌，其關於補助開關( 即Switch )均係採用Ｌ.Ｓ.( 即微動開關
           )之設計方式，且每一種設計型式均有屬於符合其設計之Ａ、Ｂ輔助接點
          ，除絕不可能有Ａ、Ｂ輔助接點欠缺之情事發生外，關於上訴人所稱以「
          ＬＳ代替Ａ、Ｂ接點」，顯係無稽之談，不足採。
      ５、另關於系爭器材ＤＳ、ＬＢＳ之補助開關( Switch )採用ＬＳ( 微動開關
           )設計型式之功能性、安全性問題，姑不論被上訴人依系爭契約約定，原
          僅負有交付符合規格檢驗品牌之義務，至於對工程設計人員究竟係基於何
          項理由或功能需求選用該品牌，被上訴人本來即毋庸負擔任何履行義務，
          蓋因兩造簽訂者僅係系爭器材之買賣契約，而非系爭工程之規劃、設計契
          約，上訴人如何能於被上訴人已依約交付買賣標的物後，又要求被上訴人
          就應屬工程規劃設計人員承擔之義務負責，況本件工程自送電完成日迄今
          ，不論係配電盤廠建忠公司，及業主省立臺東醫院亦未曾提出任何本件器
          材不符規格或功能需求等安全性問題，且同業中使用ＤＳ、ＬＢＳ之廠家
          絕大多數均係以附加ＬＳ補助開關之方式取得Ａ、Ｂ輔助接點，其中有不
          乏知名大廠如士林電機、樂士電機等均如是，足見以ＬＳ補助關關附加方
          式之ＤＳ、ＬＢＳ絕無如上訴人所稱之安全性功能性問題，殆屬無疑。
  (三)綜上所述，上訴人刻意曲解系爭保固本票保固範圍於先，復再謊稱系爭器材Ｄ
      Ｓ、ＬＢＳ之構造及功能，且一再忽視本件系爭器材自送電完成日起迄今已逾
      一年之維修保固期間，其間雖有業主省立臺東醫院提出二次之維修請求，惟均
      由被上訴人確實依約履行修繕完妥，凡此，均經原審訊據臺東醫院證人代表田
      吉勝明確，尤有甚者，於被上訴人提出品牌檢測合格之會驗記錄，及配合省立
      臺東醫院停電測試復閉電驛功能工作，亦顯示被上訴人所銷售之配電器材，包
      括ＤＳ、ＬＢＳ在內，一切動作正常，均無問題之證明後，上訴人猶固執一詞
      ，陳稱系爭器材有如何又如何之品牌及功能性問題，誠不足採，至臻灼然。
三、證據：與原審判決記載者相同予以引用外，補提系爭工程經確認之送審資料影本
    一件、上訴人於八十六年三月十五日參與系爭工程會驗之記錄表影本三紙、銷貨
    單影本一件、上訴人配合業主省立臺東醫院停電測試之服務單影本一紙為證。
    理      由
一、本件被上訴人起訴主張：被上訴人與上訴人前曾於八十五年七月十六日就省立臺
    東醫院動力中心工程之配電器材簽立買賣契約，惟被上訴人於八十五年十二月十
    八日依約將本件配電器材送交上訴人所指定之配電廠建忠公司後，上訴人卻仍拒
    不為尾款之給付，迄八十七年一月九日，上訴人始於被上訴人之催付下簽立切結
    書，承諾付清本件配電器材之尾款，惟上訴人亦同時要求被上訴人簽發並交付系
    爭發票日為八十七年一月六日、票面金額為二十三萬九千三百八十元之本票一紙
    ，作為被上訴人於保固期間對其所售出之產品負「正常維護」及「若有異常事故
    應無條件修復」之維修責任之保證，而系爭工程臺東醫院動力中心自八十八年一
    月十九日完成送電工作後，被上訴人雖分別於八十八年三月十七日及同年四月一
    日收受上訴人之傳真通知，指稱本件系爭器材故障待修等語，惟上訴人於八十八
    年三月十七日所指稱之瑕疵，早經被上訴人於八十八年三月二十四日派員修復，
    迄今未再發現相同之瑕疵，至上訴人八十八年四月一日所指稱之瑕疵，則係動力
    線接觸不良所致，與被上訴人所出售之配電器材之品質並無關連，係屬負責功能
    組合之配電盤廠建忠公司應處理之事項，且事實上該瑕疵亦經建忠公司處理完畢
    。易言之，系爭本票所保證之事由並未發生，詎上訴人竟未經被上訴人同意，擅
    於系爭本票之到期日欄填載到期日為八十八年一月二十八日，並持向鈞院民事庭
    聲請本票裁定，顯有害被上訴人之權益，被上訴人自有受確認判決之法律上利益
    ，為此提起本訴，求為確認上訴人持有被上訴人所簽發之系爭本票，對被上訴人
    之票據權利不存在。
二、上訴人則以被上訴人銷售之ＤＳ、ＬＢＳ兩項器材，不合原合約規定廠牌及應有
    功能品質欠缺不全，且將ＤＳ、ＬＢＳ連鎖機構Ａ、Ｂ輔助接點以ＬＳ代用，影
    響配電用電之可靠性安全性，及事故發生之預防及消滅，經上訴人數度要求換修
    處理，皆未獲處理，而因被上訴人要求上訴人提前付款，上訴人始會要求被上訴
    人同時出具本票切結書( 保證保固書 )，作為原合約條件擴張延續保證及保固責
    任，用以保證供貨品質合於要求，及保證已有瑕疵之貨物( ＤＳ、ＬＢＳ當時瑕
    疵未修復 )完成換修責任，及保固期中因其他事故未負責時之懲罰性違約責任(
    其他損害賠償另行求償 )，顯見切結書作為保證及保固責任甚為明確，是被上訴
    人自供貨日起迄今所提供之器材皆未具有或不符契約性能、品質要求，且產品不
    符或瑕疵或缺陷全部亦未更換新品或修復皆未進行或完成，顯符合保證保固責任
    之本票提示條件，則上訴人提示系爭本票以促被上訴人履行其責任，自無不合等
    語，資為抗辯。
三、被上訴人主張兩造前曾於八十五年七月十六日就省立臺東醫院動力中心工程之配
    電器材簽立買賣契約，並於八十五年十二月十八日由被上訴人將本件配電器材送
    交上訴人所指定之配電盤廠建忠公司，嗣後兩造因本件器材尾款未付及本件器材
    維修保固責任等爭執，乃於八十七年一月九日簽立切結書，該切結書載明：「雙
    方協議有關甲方( 即上訴人 )向乙方( 即被上訴人 )訂購之省立臺東醫院動力中
    心新建工程配電器材，甲方承諾付清本合約尾款，即新臺幣貳拾參萬玖仟參佰捌
    拾元整之即期支票，並由乙方提出等額( 新臺幣貳拾參萬玖仟參佰捌拾元 )之公
    司本票( 本票號碼ＢＥ0000000號 )作為上述乙方之保證，以示負責，且
    於保固期間內乙方售出之產品在一切正常維護下，甲方不得兌領乙方開具之本票
    ，若有異常事故乙方應無條件修復，絕不推諉拖延，並於保固期限到期，甲方無
    條件歸還保固本票予乙方」乙節，上訴人即於八十七年元月二十日付清尾款，惟
    上訴人嗣後以本件器材有瑕疵未換修，且被上訴人未履行維修保固責任為由，竟
    於八十八年二月二日提示系爭本票，經退票後，再持系爭本票向本院聲請本票裁
    定等情，為兩造所不爭執，並有本件買賣契約書、系爭本票及其退票理由單、切
    結書、本院八十八年度票字第五七二二號民事裁定附卷可稽，自堪信為真實。至
    被上訴人主張系爭本票之保固範圍僅及於被上訴人所出售器材於保固期間內之維
    修責任，並不及於器材品牌之問題，而被上訴人所交付本件配電器材之品牌，亦
    係依兩造合約之約定而為，且品質及性能並無欠缺任何安全性及功能性等情，則
    為上訴人所否認，並以前開情詞置辯，經查：
    (一)按解釋契約，固須探求當事人立約時之真意，不能拘泥於契約之文字，但契
        約文字業已表示當事人真意，無須別事探求者，即不得反捨契約文字而更為
        曲解( 最高法院十七年上字第一一一八號判例意旨參照 )。查兩造因本件配
        電器材尾款未付及本件器材維修保固責任等事宜，乃於八十七年一月九日達
        成協議並簽立切結書，而觀之該切結書記載：「雙方協議有關甲方( 即上訴
        人 )向乙方( 即被上訴人 )訂購之省立臺東醫院動力中心新建工程配電器材
        ，甲方承諾付清本合約尾款，即新臺幣貳拾參萬玖仟參佰捌拾元整之即期支
        票，並由乙方提出等額( 新臺幣貳拾參萬玖仟參佰捌拾元 )之公司本票( 本
        票號碼ＢＥ0000000號 )作為上述乙方之保證，以示負責，且於保固
        期間內乙方售出之產品在一切正常維護下，甲方不得兌領乙方開具之本票，
        若有異常事故乙方應無條件修復，絕不推諉拖延，並於保固期限到期，甲方
        無條件歸還保固本票予乙方」乙節，僅表示被上訴人銷售之產品於保固期間
        內在一切正常維護下，上訴人即不得兌領被上訴人開具之系爭保固本票，且
        於保固期限到期時，上訴人應返還系爭本票予被上訴人，均未提及被上訴人
        須依保證修復有瑕疵之配電器材，且於被上訴人換修有瑕疵之配電器材完善
        後，上訴人始將系爭本票返還被上訴人，顯見被上訴人主張兩造於簽立切結
        書時係約定於被上訴人不履行本件器材之維修責任時，上訴人始得提示系爭
        本票，而非約定本件器材有瑕疵時上訴人即可提示系爭本票，要非無據，參
        諸上訴人於簽立上開切結書後，復曾於八十七年元月二十日發函予被上訴人
        之備忘錄上提及：「本次請領尾款係貴我雙方於數月前即合對完成金額；延
        遲請領之源由係本公司要求貴公司出切結保固書及公司本票，非因帳目不符
        而遲延。」等語，益見被上訴主張系爭本票之保固範圍僅及於被上訴人所出
        售器材於保固期間內之維修責任，而不及於器材品牌及瑕疵等換修，應堪採
        信，是上訴人辯稱系爭本票切結書實係保證及保固書，作為保證被上訴人供
        貨品質合於要求，及換修已有瑕疵之器材，暨保固期中未負責維修之用云云
        ，不足採信。
    (二)又兩造雖曾初步約定ＤＳ、ＬＢＳ配電器材為ＶＥＩ品牌，惟被上訴人嗣將
        該器材更為ＲＩＴＡ品牌，既曾告知上訴人，且本件工程指定之配電盤廠即
        建忠公司於八十五年十月三日所提之送審資料，亦記載ＤＳ、ＬＢＳ器材之
        品牌為ＲＩＴＡ牌，業據被上訴人提出本件工程經確認之送審資料為據，且
        為上訴人所不否認，顯見被上訴人主張上訴人嗣後同意更易ＤＳ、ＬＢＳ品
        牌為ＲＩＴＡ牌，即非無據。況被上訴人依兩造買賣契約書約定將上開器材
        送交上訴人所指定之配電盤廠建忠公司後，經建忠公司會同上訴人於八十六
        年三月十五日就器材檢驗結果，亦記載測試合格等情，復據被上訴人提出建
        忠公司配電盤會驗記錄表為據，且為上訴人所不否認確有派員與建忠公司前
        後會驗三次，則上訴人主張被上訴人銷售之ＤＳ、ＬＢＳ兩項器材，不合原
        合約規定廠牌云云，亦難採信。
    (三)按當事人主張有利於己之事實者，就其事實有舉證之責任，民事訴訟法第二
        百七十七條定有明文。查上訴人雖辯稱上開ＤＳ、ＬＢＳ器材有閉鎖裝置及
        補助接點欠缺不足之瑕疵，經上訴人多次要求被上訴人修補，被上訴人均未
        修補上開瑕疵云云，惟為被上訴人所否認，而系爭工程臺東醫院動力中心自
        八十八年一月十九日完成送電工作後，被上訴人雖分別於八十八年三月十七
        日及同年四月一日收受上訴人之傳真通知，指稱本件系爭器材故障待修等語
        ，惟上訴人於八十八年三月十七日所指稱之自動復閉電驛瑕疵，早經被上訴
        人於八十八年三月二十四日派員修復，迄今未再發現相同之瑕疵，至上訴人
        八十八年四月一日所指稱之電容器損壞瑕疵，則係動力線接觸不良所致，因
        屬負責功能組合之配電盤廠建忠公司應處理之事項，且事實上該瑕疵亦經建
        忠公司處理完畢，業據被上訴人提出客訴處理及售後服務單、臺東醫院簽認
        已修復之證明單為證，且經證人田吉勝即業主臺東醫院工程科科員於八十九
        年二月十四日原審審理時到庭證述：本件系爭器材於八十八年一月十九日裝
        設於臺東醫院後，維修過二次，每次配電盤發生故障，伊都先通知上訴人，
        上訴人再通知被上訴人去修，目前本件系爭器材之運作均屬正常，被上訴人
        所提出之客訴處理及售後服務單、臺東醫院簽認已修復之證明單等文件均係
        伊確認被上訴人修復後始行簽認等語明確，再被上訴人於八十九年一月二十
        三日配合業主省立臺東醫院停電測試復閉電驛功能之結果，亦經業主省立臺
        東醫院就被上訴人所銷售之配電器材ＤＳ、ＬＢＳ確認一切動作正常，均無
        問題，亦據被上訴人提出經省立臺東醫院承辦員陳石明確認之客訴處理單為
        據，上訴人亦不否認該文件之真正，則被上訴人主張其無不履行維修責任，
        應堪採信。從而，上訴人既未能證明於兩造所約定本件買賣器材自八十八年
        一月十九日起至八十九年一月十八日止一年的保固期間內本件配電器材有無
        法正常運作，且被上訴人未履行其維修義務之情事，則上訴人主張被上訴人
        應給付系爭本票債權金額之抗辯，即難採信。
四、綜上所述，上訴人抗辯前開切結書係作為被上訴人保證及保固責任之用，且被上
    訴人自供貨日起迄今所提供之器材皆未具有契約性能、品質要求，又產品瑕疵亦
    未換修完成，顯符合保證保固責任之本票提示條件，均不足採，被上訴人請求確
    認上訴人持有被上訴人簽發之系爭本票，對被上訴人之票據權利不存在，為有理
    由，應予准許。原審因而為被上訴人勝訴判決，於法尚無不合，上訴人意旨請求
    廢棄改判，為無理由，不應准許，應予駁回。
五、據上論結，本件上訴為無理由，依民事訴訟法第四百三十六條之一第三項、第四
    百四十九條第一項、第七十八條，判決如主文。
中      華      民      國    八十九    年     十一     月      九      日
                                  民事第二庭
                                      審判長法 官  丁蓓蓓
                                            法 官  曾部倫
                                            法 官  王佳惠
右為正本係照原本作成。
本判決不得上訴
中      華      民      國      八十九      年    十一    月    十三    日
                                            書記官 劉芳菊


司法院資訊處製作；財團法人民間司法改革基金會備份。
